臺灣高等法院刑事判決　　　　　　　　96年度上訴字第3028號
上　訴　人
即　被　告　丙○○
選任辯護人　邱鎮北律師
　　　　　　莊守禮律師
上列上訴人因違反槍砲彈藥刀械管制條例案件，不服臺灣桃園地
方法院96年度訴字第1097號，中華民國96年6月22日第一審判決
（起訴案號：臺灣桃園地方法院檢察署96年度偵字第5185號），
提起上訴，本院判決如下：
    主  文
原判決關於丙○○部分撤銷。
丙○○共同未經許可持有手槍，累犯，處有期徒刑貳年捌月，併
罰金新臺幣陸萬元，罰金如易服勞役，以新臺幣壹仟元折算壹日
。扣案手槍壹支（含彈匣壹個，槍枝管制編號：0000000000）沒
收。
    事  實
一、丙○○於民國92年間，犯竊盜罪，經臺灣桃園地方法院以93
    年3月31日93年度簡上字第42號判決，判處有期徒刑3月，如
    易科罰金，以銀元3百元折算1日，緩刑4年確定。又於94年
    間，犯竊盜罪，經臺灣桃園地方法院以94年10月21日94年度
    桃簡字第1778號刑事簡易判決，判處有期徒刑4月，如易科
    罰金，以銀元3百元折算1日確定。丙○○於95年3月22日入
    監執行，有期徒刑4月部分，於95年7月21日執行完畢；有期
    徒刑3月部分，緩刑宣告經撤銷，接續執行，於95年10月21
    日執行完畢。
二、丙○○與友人乙○○（經原審判處有期徒刑2年7月，併科罰
    金新臺幣6萬元，罰金如易服勞役，以新臺幣1千元折算1日
    ，提起上訴，於本院撤回上訴而確定）均明知手槍、子彈，
    係屬槍砲彈藥刀械管制條例第4條第1項所稱之槍砲、彈藥，
    依同條例第5條規定，非經許可，不得持有。緣丙○○、乙○○之友人甲○○與潘俊宇有債務糾紛，甲○○於96年3月4
    日晚間9時許，以電話邀約丙○○、乙○○、謝明志、楊文
    俊及其他姓名、年籍不詳之成年男子10餘人，攜帶搭建帳棚
    所使用之鐵管11支，前往潘俊宇之友人徐桶祥所經營桃園縣
    桃園市○○○○街147號「瀧祥洋酒行」，找潘俊宇理論。
    同日晚間9時20分許，甲○○等一行人抵達「瀧祥洋酒行」
    ，即以鐵管攻擊潘俊宇，致頭部及手腳受傷（傷害部分，未
    據潘俊宇告訴，未經起訴）。在「瀧祥洋酒行」2樓之徐桶
    祥見狀，即持義大利BERETTA廠92FS型口徑9mm制式半自動手
    槍1支（含彈匣1個，槍枝管制編號：0000000000）及制式子
    彈10顆，與友人卓文傑下樓協助潘俊宇（徐桶祥涉犯違反槍
    砲彈藥刀械管制條例等罪部分，由檢察官另行偵辦）。丙○○、乙○○等人見徐桶祥持有手槍，即將2樓通往1樓之鐵門
    堵住，徐桶祥為求順利下樓，即持手槍朝鐵門射擊2發子彈
    ，並擊中甲○○右上臂及右臀部，而將鐵門撞開下樓，隨即
    發生扭打。混亂中，丙○○為避免徐桶祥繼續開槍射擊，以
    防衛自己及同伴人身安全，乃出手自徐桶祥手中奪下手槍及
    尚未擊發之子彈8顆，將該槍、彈交與乙○○持有。因甲○○中槍受傷喊叫，雙方遂一哄而散，各自逃離。丙○○、乙○○取得手槍、子彈，竟不思將槍、彈送交警方處理，而共
    同基於未經許可，持有手槍、子彈之犯意聯絡，除將甲○○
    送往桃園縣桃園市○○路敏盛綜合醫院經國分院（下稱敏盛
    醫院）救治外，並推由乙○○於同日晚間9時50分許，攜帶
    槍、彈，轉往桃園縣桃園市鎮○街10號前，將槍、彈藏放在
    該處之廢棄冰箱內。嗣經敏盛醫院通報警方有人槍傷就醫，
    警方據報於同日晚間10時許，前往敏盛醫院處理，並將丙○○、乙○○帶回警局詢問，丙○○、乙○○於有偵查犯罪職
    權之公務員知悉其持有前揭槍、彈前，即向警方坦承持有槍
    、彈，自首而接受裁判，並帶同警方前往上址廢棄冰箱，取
    出槍、彈，用以報繳。
三、案經桃園縣政府警察局桃園分局報請臺灣桃園地方法院檢察
    署檢察官偵查起訴。
    理  由
一、(一)按被告以外之人於審判外之陳述，經當事人於審判程序同
    意作為證據，法院審酌該言詞陳述或書面陳述作成時之情況
    ，認為適當者，得為證據。當事人、代理人或辯護人於法院
    調查證據時，知有第刑事訴訟法第159條第1項不得為證據之
    情形，而未於言詞辯論終結前聲明異議者，視為有前項之同
    意。刑事訴訟法第159條之5，定有明文。經查，證人甲○○
    、徐桶祥、潘俊宇、卓文傑、被告乙○○於警詢之陳述，檢
    察官、上訴人即被告丙○○及辯護人於本院言詞辯論終結前
    ，均未聲明異議。本院審酌被告及辯護人從未主張該於警詢
    之陳述，有何違法取供情事，認為適當，依上開規定，自得
    為證據。(二)按被告以外之人於偵查中向檢察官所為之陳述，
    除顯有不可信之情況者外，得為證據。刑事訴訟法第159條
    之1第2項，定有明文。經查，證人甲○○及共犯乙○○於偵
    查中向檢察官所為之陳述，業經依法具結，以擔保其等陳述
    之憑信性，被告及辯護人復未主張其等所為陳述，有何顯不
    可信之情況，依上開規定，亦得為證據。
二、被告與共犯乙○○上揭共同持有槍、彈之事實，(一)有經警查
    獲之手槍1支、子彈8顆，扣案可資佐證。上開手槍、子彈，
    經內政部警政署刑事警察局鑑定結果，認定送鑑手槍1支（
    含彈匣1個，槍枝管制編號：0000000000）係義大利BERETTA
    廠92FS型口徑9mm制式半自動手槍，機械性能良好，可擊發
    同口徑制式子彈，有殺傷力；子彈8顆（業經試射8顆），係
    口徑9mm制式子彈，有殺傷力等語，有該局96年3月29日刑鑑
    字第0960036759號槍彈鑑定書，在卷可證（見偵字第5185號
    卷第102頁至第106頁）。(二)被告與乙○○、甲○○等人，因
    甲○○與潘俊宇有債務糾紛，而糾眾於上開時、地，發生鬥
    毆，徐桶祥並持槍射擊，致甲○○受有槍傷等情，業據證人
    甲○○、徐桶祥、潘俊宇、卓文傑及共犯乙○○等人於警詢
    證述明確（見偵字第5185號卷第10頁至第14頁、偵字第9764
    號卷第3至第11頁）。(三)證人潘俊宇於警詢證稱：我與甲○○有債務糾紛，當時我與徐桶祥、卓文傑在店裡（按指瀧祥
    洋酒行）2樓泡茶，聽到樓下有人召喚，我下樓與甲○○發
    生爭吵，遭甲○○與同行人員毆打。後來聽到槍聲，看到徐
    桶祥拿著槍，與甲○○所帶來的人在搶槍。因甲○○叫喊中
    槍，雙方就停止打鬥等語。證人徐桶祥於警詢證述：我在店
    裡（按指瀧祥洋酒行）2樓，聽到1樓有打架聲音，知道潘俊
    宇被打，即取出攜帶之上開手槍1支，衝到1樓，要幫潘俊宇
    解圍。因樓下門打不開，我就朝門右上方，射擊2發子彈，
    將門撞開，有2、3名男子過來，與我拉扯，手槍就被搶走，
    有人呼喊「有人中槍」，甲○○等人就跑掉等語（見偵字第
    9764號卷第3頁至第8頁）。共犯乙○○於警詢供述：我與被
    告等約7、8人，在店內（按指瀧祥洋酒行）1樓，一起毆打
    潘俊宇，有人從2樓衝下來，我們就把2樓通到1樓鐵門堵住
    ，對方就持槍朝鐵門射擊，子彈貫穿鐵門，並擊中甲○○。
    被告在混亂中，搶下手槍，直接交給我保管。我與被告將甲○○送醫治療後，我就將手槍藏放在桃園縣桃園市鎮○街10
    號前之廢棄冰箱內等語（見偵字第5185號卷第11頁至第13頁
    ）。證人潘俊宇、徐桶祥、共犯乙○○一致指證被告自徐桶
    祥手中奪下槍、彈等情綦詳，互核相符。(四)共犯乙○○於檢
    察官訊問時具結證述：手槍是被告從對方手上搶下來，當場
    交給我保管。被告沒有告訴我手槍要如何處理，也沒有叫我
    去報警，我自己將手槍放置在桃園縣桃園市鎮○街10號前之
    廢棄冰箱內。在送醫過程，我與被告並沒有提及手槍要如何
    處理等語（見偵字第5185號卷第72頁至第75頁）。(五)證人即
    負責詢問被告之桃園縣政府警察局桃園分局青溪派出所員警
    鄭達成於原審證稱：當天敏盛醫院通報有人受到槍傷，警方
    到達醫院，將被告與共犯乙○○帶回派出所調查，他們2人
    最初接受警員詢問時，均避重就輕，聲稱甲○○係在路邊遭
    不明人士槍傷，後來才供出真實情形等語（見原審卷第67、
    68頁）。(六)被告於警詢、檢察官訊問及原審、本院，均供述
    其於上揭時、地，與潘俊宇等人鬥毆，其自徐桶祥手上，奪
    下手槍，交給共犯乙○○保管等情（見偵字第5185號卷第17
    頁至第23頁、第73、74頁、原審卷第77頁、本院卷第39頁）
    。(七)被告將手槍奪下後，交給共犯乙○○保管，於徐桶祥等
    人離開後，已無危險存在，其等如無持有槍、彈意思，自應
    儘快將槍、彈送警處理，至遲於警方前來調查時，亦應即時
    向警方供明方是。被告與共犯乙○○既一起攜帶手槍，將甲○○送醫治療。於甲○○送抵醫院，治療槍傷自有醫師負責
    ，被告與共犯乙○○並無插手必要，多有餘裕時間，儘速處
    理槍、彈事宜，其等卻不為此圖，由共犯乙○○趨車藏放槍
    、彈。於警方調查時，初始猶避重就輕，未肯供出實情。又
    槍、彈係被告奪下，交給被告乙○○保管，共犯乙○○應不
    可能隱瞞被告，出於己意，自行決定藏放槍、彈，事後又不
    告知被告。堪認被告與共犯乙○○有持有槍、彈之意思，並
    有犯意之聯絡及行為之分擔。(八)證人即桃園縣政府警察局桃
    園分局偵查隊警員傅若松於原審證稱：敏盛醫院通報，警方
    只知道有人持有槍枝，有人受有槍傷。被告與共犯乙○○停
    留在醫院，持有槍枝之事，是他們自己告訴警方，在此之前
    ，警方不知道他們持有槍枝。共犯乙○○主動告知警員，並
    帶同到桃園縣桃園市鎮○街10號前之廢棄冰箱內起獲槍枝等
    語（見原審卷62頁至第66頁）。證人鄭達成亦於原審證述：
    敏盛醫院通報警方時，警方並不知道何人持有槍枝等語（見
    原審卷第67頁）。足證被告與共犯乙○○於有偵查犯罪職權
    之公務員知悉其等持有前揭槍、彈前，即向警方坦承持有槍
    、彈，自首而接受裁判，並帶同警方前往上址廢棄冰箱，取
    出槍、彈，用以報繳。
三、訊據被告否認共同持有槍、彈，並辯稱：我奪下槍、彈，即
    交給乙○○，交待他拿去報繳。我不知道乙○○為何未拿去
    報繳，反而拿去藏起來。我沒有持有槍、彈之意思等語。
  (一)經查，被告於96年3月5日檢察官訊問時供述：我將奪下之手
    槍交給乙○○，並未告訴他如何處理等語（見偵字第5185號
    卷第74頁），核與共犯乙○○於同日檢察官訊問時，證述情
    節相符（見偵字第5185號卷第73頁至第75頁）。被告嗣後空
    言翻異，改稱其在醫院有交待共犯乙○○找認識之警員報繳
    ，共犯乙○○亦改證稱，其與被告在前往醫院途中有討論報
    繳槍枝事。惟被告與共犯乙○○前後供述不一，且被告係稱
    在醫院，而共犯乙○○卻表示係在前往醫院途中，就商量報
    繳槍枝事宜之地點，又有不合，已難採信。
  (二)次查，共犯乙○○實際藏放槍、彈處，與其自稱要前往報繳
    槍、彈之青溪派出所距離，僅1百公尺左右等情，業據證人
    鄭達成於原審證述明白（見原審卷第67頁）。共犯乙○○既
    已到達青溪派出所附近，如有意報繳槍、彈，即令擔心甲○○之傷勢，亦可於報繳後，告知警員並偕同前往醫院探視，
    自無到達青溪派出所附近，非但不出面報繳，反而先予藏匿
    ，再返回醫院之理。
  (三)復查，被告與共犯乙○○苟無意持有槍、彈，坦坦蕩蕩，於
    鬥毆人馬散去，並將甲○○送醫後，此時要即時報繳槍枝，
    實際上並無任何困難，時間上也相當充裕。其等若有其他考
    量，未能主動即時持以報繳，暫時攜帶身上，於警員前來調
    查時，主動取交警員，或另擇適當機會主動報繳即可。共犯
    乙○○何必顧慮會遭警查獲，起意藏匿槍枝，而不辭辛勞，
    開車從敏盛醫院，遠赴如被告所稱車程達1、20分鐘之藏放
    槍枝處所（見本院卷第74頁）。
  (四)末查，被告倘有交待共犯乙○○將槍枝報繳，而係共犯乙○○自作主張，將之藏匿，以共犯乙○○並非一走了之，而係
    折返醫院，衡情共犯乙○○於折返醫院之第一時間，即會主
    動向被告表明處理情形，即或不然，以持有槍枝有嚴重罪責
    ，非同小可，被告亦會隨即質問共犯乙○○槍枝所在，豈有
    可能被告與共犯乙○○已經再度見面，相處有一段時間，卻
    未就槍枝下落，交換任何意見。徵以被告與共犯乙○○於警
    員據報前來調查時，猶如警員鄭達成所證，尚多所隱瞞，不
    肯即時供出實情。足認被告與共犯乙○○所供藏匿槍、彈，
    係共犯乙○○獨自所為，被告並不知情一節，在在反於事理
    ，無由採取。
  (五)綜上，被告所辯其無持有槍、彈意思，有交待共犯報繳槍、
    彈，係共犯乙○○擅自藏放，其不知情，與其無關各節，核
    屬畏罪卸責之詞，洵不足取。是以，本件事證明確，被告犯
    行堪以認定，應依法論科。
四、核被告所為，係犯槍砲彈藥刀械管制條例第7條第4項之未經
    許可持有手槍罪及第12條第4項之未經許可持有子彈罪。被
    告與乙○○，有犯意之聯絡及行為之分擔，應論以共同正犯
    。被告以一行為持有8顆子彈，係侵害相同社會法益，應論
    以單純一罪。被告以一行為持有手槍、子彈，係一行為同時
    觸犯未經許可持有手槍、未經許可持有子彈罪之想像競合犯
    ，應依刑法第55條規定，論以一罪，並從較重之未經許可持
    有手槍罪處斷。被告有如事實欄一所示犯罪、科刑及執行情
    形，有卷附本院被告前案紀錄表可按，被告受有期徒刑之執
    行完畢，5年以內故意再犯本件有期徒刑之罪，應依刑法第
    47條第1項規定，論以累犯，並加重其刑。被告與共犯乙○○於有偵查犯罪職權之公務員知悉其等持有槍、彈前，即向
    警方坦承持有槍、彈，自首而接受裁判，並帶同警方前往上
    址廢棄冰箱，取出槍、彈，用以報繳等情，已如二、(八)所述
    。按對於未發覺之罪自首而受裁判者，得減輕其刑。但有特
    別規定者，依其規定。刑法第62條，定有明文。槍砲彈藥刀
    械管制條例第18條第1項規定「犯本條例之罪自首，並報繳
    其持有之全部槍砲、彈藥、刀械者，減輕或免除其刑。」，
    即係刑法第62條所稱之特別規定，應優先適用。被告所犯上
    開2罪，除自首之外，並報繳持有之槍、彈，因被告並非主
    動提出槍、彈，向警方自首，而係被動於警方追查詢問，方
    始供出實情，依其犯罪情節，不宜免除其刑，爰依槍砲彈藥
    刀械管制條例第18條第1項規定，減輕其刑。
五、原審以被告罪證明確，據以論罪科刑，固非無見。惟(一)被告
    係為避免徐桶祥繼續開槍射擊，以防衛自己及同伴人身安全
    ，乃出手自徐桶祥手中奪下手槍及尚未擊發之制式子彈8顆
    ，足認其奪下槍、彈之初，應無未經許可持有槍、彈之意思
    。被告與共犯乙○○應係俟鬥毆人馬已經散去，始萌生不將
    槍、彈送交警方處理，而未經許可持有槍、彈之犯意。原判
    決認定被告於奪下槍、彈時，即有未經許可持有槍、彈之意
    思，尚有未合。(二)如事實欄一所示被告犯竊盜罪，所處有期
    徒刑4月、3月，係接續執行，有期徒刑4月部分，於95年7月
    21日執行完畢；有期徒刑3月部分，於95年10月21日執行完
    畢。原判決認定該有期徒刑4月，係95年10月21日執行完畢
    ，並據以認定被告成立累犯，亦有未合。被告上訴意旨仍執
    前詞，否認犯罪，指摘原判決關於被告部分不當，提起上訴
    ，雖無理由，惟原判決關於被告部分，既有上開可議之處，
    即屬無可維持，本院應予撤銷改判。
六、本院審酌被告素行不良，偶因細故衝突，即糾眾鬥毆，破壞
    社會秩序，犯罪情節非輕。被告事後一再飾詞圖卸，難認有
    真誠悛悔之意，犯罪後態度欠佳，暨犯罪之動機、目的、手
    段、所生危害及參與犯罪之程度等一切情狀，仍量處有期徒
    刑2年8月，併科罰金新臺幣6萬元，並諭知罰金易服勞役之
    折算標準。扣案手槍1支（含彈匣1個，槍枝管制編號：0000
    000000），係屬違禁物，應依刑法第38條第1項第1款規定沒
    收。至於扣案之子彈8顆，經鑑驗試射擊發等情，有上開槍
    彈鑑定書之記載可據（見偵字第5185號卷第103頁）。該子
    彈8顆擊發後，已失其違禁物之性質，爰不諭知沒收，併予
    敘明。
據上論斷，應依刑事訴訟法第369條第1項前段、第364條、第299
條第1項前段，槍砲彈藥刀械管制條例第7條第4項、第12條第4項
、第18條第1項，刑法第11條前段、第28條、第55條、第47條第
1項、第42條第3項、第38條第1項第1款，判決如主文。
本案經檢察官鄭銘謙到庭執行職務。
中　　華　　民　　國　　96　　年　　8 　　月　　28　　日
 　　　　　       刑事第十三庭審判長法  官  曾德水
                                    法  官  王炳梁
                                    法  官  李錦樑
以上正本證明與原本無異。
如不服本判決，應於收受送達後10日內向本院提出上訴書狀，其
未敘述上訴之理由者並得於提起上訴後10日內向本院補提理由書
（均須按他造當事人之人數附繕本）。
                                    書記官  吳金來
中　　華　　民　　國　　96　　年　　8 　　月　　28　　日
附錄：本案論罪科刑法條全文：
槍砲彈藥刀械管制條例第7條第4項。
未經許可，持有、寄藏或意圖販賣而陳列第 1 項所列槍砲、彈藥
者，處 5 年以上有期徒刑，併科新台幣 1 千萬元以下罰金。
槍砲彈藥刀械管制條例第12條第4項。
未經許可，持有、寄藏或意圖販賣而陳列子彈者，處 5 年以下有
期徒刑，併科新台幣 300 萬元以下罰金。
